臺灣高等法院臺南分院民事判決　93年度上字第94號
上　訴　人　甲○○
　　　　　　乙○○
訴訟代理人　林俊欽　律師
上列當事人間侵權行為損害賠償事件，兩造對於中華民國九十三
年四月十五日臺灣雲林地方法院九十二年度訴字第三○二號第一
審判決，各自提起上訴，上訴人甲○○並為起訴聲明之擴張，本
院於九十四年十一月二十九日言詞辯論終結，茲判決如下：
    主  文
原判決關於駁回上訴人甲○○後開第二項之訴及訴訟費用之裁判
均廢棄。
上開廢棄部分，上訴人乙○○應再給付上訴人甲○○新臺幣陸萬
壹仟貳佰陸拾貳元及自民國九十四年五月十一日起，至清償日止
，按年息百分之五計算之利息。
上訴人乙○○應再給付上訴人甲○○新臺幣壹拾肆萬伍仟捌佰
拾陸元及自民國九十四年五月十一日起，至清償日止，按年息百
分之五計算之利息。
上訴人甲○○之其餘上訴及其餘擴張之訴均駁回。
上訴人乙○○之上訴駁回。
第一、二審訴訟費用由上訴人乙○○負擔十分之一，餘由上訴人
甲○○負擔；擴張之訴訴訟費用由上訴人乙○○負擔十分之九，
餘由上訴人甲○○負擔。
上訴人甲○○假執行之聲請駁回。
    事  實
甲、上訴人甲○○方面：
一、聲明：求為判決：
Ａ、上訴及擴張聲明部分：
  (一)原判決關於駁回上訴人甲○○在第一審之訴部分廢棄。
  (二)被上訴人乙○○應再給付上訴人甲○○新臺幣（下同）三百
    三十四萬五千九百九十三元，暨自起訴狀繕本送達翌日起至
    清償日止，按年息百分之五計算之利息。
  (三)第一審廢棄部分及第二審訴訟費用由被上訴人負擔。
  (四)上訴人願供擔保，請准宣告假執行。
Ｂ、答辯部分：
  (一)上訴駁回。
  (二)第二審訴訟費用由上訴人負擔。
二、陳述：除與原判決記載相同者外，補稱略以：
  (一)上訴人甲○○在三仁醫院及健宏中醫診所業已患有腰椎椎間
    盤軟骨突出、腰椎神經壓迫、坐骨神經痛之病情和症狀，因
    上開二醫院無精密儀器診斷，故病歷上無書寫為坐骨神經痛
    之病名。然上訴人甲○○背部傷痛持續治療自九十年六月十
    日至今未曾間斷，一直由臺北市馬階醫院神經內科處方箋之
    特效止痛消炎藥亦幫助控制背部傷痛，歷經中和健宏中醫診
    所治療至九十年十月二十一日仍未痊癒，背部傷痛更加嚴重
    ，上訴人甲○○又至敏盛醫院診療和檢查，並於九十年十二
    月十八日檢查發現：腰椎第五節與薦椎第一節之間的軟骨突
    出，確認上訴人甲○○因背部創傷致腰椎椎間盤軟骨突出、
    腰椎神經壓迫、坐骨神經痛。
  (二)原判決採信無證據力且斷章取義之網路上資料，認定上訴人
    乙○○主張之退化病理學說云云，而認定上訴人甲○○所訴
    之傷害為退化或老化或其他原因造成，顯有判決不備理由等
    違背法令之情。
三、證據：除援用原審提出者外，補提：
  (一)請求向中和市健宏中醫診所查詢病患甲○○自九十年六月十
    一日至九十一年十月二十一日就診期間，依診斷及病歷紀錄
    ，是否有坐骨神經痛之症狀？若有，確認坐骨神經痛，必須
    由精密儀器診斷，方能紀錄於病歷？
  (二)請求向臺北市馬偕醫院函查病患甲○○自八十九年九月十七
    日因頭部外傷就診神經科至今是否自九十年七月以來即每日
    服用profenid及tramadol等兩種以上不同之止痛消炎劑，用
    於止痛，控制其難以控制之疼痛？上開止痛消炎劑可否用於
    控制腰部之疼痛（坐骨神經痛）？每日三餐兩種一起服用是
    否已達高劑量？tramadol為麻醉止痛藥劑，是否屬於醫院嚴
    格控管麻醉止痛藥劑？
  (三)請求由桃園榮民醫院鑑定上訴人乙○○之傷害上訴人甲○○
    之行為，是否造成上訴人甲○○背部創傷致腰椎椎間盤軟骨
    突出，併腰椎神經壓迫、坐骨神經痛。
  (四)桃園市敏盛醫院骨科門診、復健門診收據和復建物理治療收
    據及其明細表。
  (五)臺北市馬偕醫院診斷證明書。
  (六)中和市健宏中醫診所診斷證明書。
  (七)臺北縣立醫院診斷證明書。
乙、上訴人乙○○方面：
一、聲明：求為判決：
Ａ、上訴部分：
  (一)原判決關於不利上訴人之部分廢棄。
  (二)上開廢棄部分，被上訴人在第一審之訴及假執行之聲請均駁
    回。
  (三)第一、二審訴訟費用由被上訴人負擔。
Ｂ、答辯部分：
  (一)上訴及擴張之訴均駁回。
  (二)第二審訴訟費用由上訴人負擔。
二、陳述：除與原判決記載相同者外，補稱略以：
  (一)本件應釐清者係上訴人甲○○之坐骨神經痛是否因上訴人乙
    ○○之傷害行為所造成。
  (二)經查，新光醫院九十三年十二月二十八日函覆　鈞院（即本
    院）謂：病患甲○○於九十年六月十一日因主訴背部挫傷一
    事至本院門診，經檢查無明顯外傷，給予七天止痛藥物後離
    院，未再回診云云。顯見甲○○之病情於當時並無明顯外傷
    ，則原審判決上訴人乙○○賠償上開金額即無理由。
  (二)民法第一百八十四條第一項固有明文「因故意或過失，不法
    侵害他人之權利者，負賠償責任。」，唯被害人之損害必與
    侵權行為人之不法行為互有「相當因果關係」，行為人始負
    損害賠償責任。上訴人甲○○於其原審之起訴狀記載，其「
    背部」創傷後，導致「腰部」之椎間盤軟骨突出，腰椎神經
    壓迫，坐骨神經痛云云。唯「背部挫傷」何以會導致「腰椎
    間盤軟骨突出症」？其間顯無任何相當因果關係。又依上訴
    人甲○○於原審所提出之九十年六月十日之診斷證明書亦載
    為「頸部、背部挫傷」，並無「腰部」受傷之記載，則其腰
    椎間盤突出之病痛，自亦與「頸部、背部挫傷」無關；再依
    敏盛醫院出具之診斷證明書雖載為「背部創傷，腰部椎間盤
    軟骨突出，腰椎神經壓迫，坐骨神經痛」，唯其應診日期為
    九十年十二月七日，距九十年六月十日傷害發生之日，已遙
    隔半年之久，則其腰部椎間盤軟骨突出，腰椎神經壓迫，坐
    骨神經痛等背部之痛因亦難以證明係九十年六月十日之背部
    挫傷所造成。
  (四)上訴人乙○○固曾於九十年六月十日，因傷害上訴人甲○○
    而經判處拘役並准予易科罰金確定在案，唯依當時甲○○受
    之傷害為挫傷，其部位為頸部及背部觀之衡諸經驗法則，實
    難相像腰椎間盤突出症之因果關係何在？且腰椎間盤突出症
    固可能因外傷造成，但在病理上，其成因則因椎間盤長年退
    化後，成年人在四十歲開始退化，並在種種因素作用才造成
    ，例如經常搬動重物、姿勢不良、長期脊骨錯位或須長期伏
    案工作之辦公室人員。
  (五)又該症之治療在最初發生時，只要施以保守治療，臥床休息
    一到二週，同時使用消炎止痛藥及肌肉鬆弛劑、鎮靜藥劑等
    藥物，大部分病人均可獲得改善，實難想像上訴人甲○○竟
    須經歷幾乎日日治療，且為期已超過一年，日後更須永無止
    境之治療？
  (六)經查上訴人甲○○素來即領有頭部外傷致左側肢體癱瘓，其
    職業為教師屬長期伏案於辦公室之人員，年齡已過四十歲，
    又因殘障姿勢不良等種種因素，以上其個人因素均可能誘發
    造成腰椎間盤突出症，衡情不無可能是其自身之上開各項因
    素誘發造成腰椎間盤突出症。
  (七)末查，依台北榮民總醫院函覆謂「大多數之椎間盤突出與退
    化有關，病患長期行動不良、經常受傷，尤其易產生腰椎提
    早退化現象，依據敏盛醫院九十年十二月二十一日間診之磁
    振掃描報告為「輕微椎間盤炎」，故無法判斷此情形是否與
    九十年六月十日之外傷有關」等語。顯見上訴人甲○○之無
    法舉證「相當因果關係」以實其說。
三、證據：除援用於原審提出者外：
  (一)請求向中央健康保險局查詢被保險人甲○○於八十八年全年
    度之所有就診資料。
　(二)請求函調上訴人甲○○於信合美聯合診所（永和市）、臺北
    縣立三重醫院、中和國泰診所、景新中醫診所、耕莘醫院永
    和分院、新光醫院等院之受診治之就診病歷。診治項目為何
    ？其受診治之部位為何？
　(三)請求傳訊中和市健宏中醫師聯合診所之負責人王盛雄醫師或
    為上訴人甲○○醫治之主治醫師，用以證明甲○○於該診所
    接受診治八十一次與其當時所受傷害程度之關連性及必要性
    ？及如何醫治？
丙、本院依職權向臺灣雲林地方法院檢察署調卷九十一年度執字
    第一四九號被告謝水土傷害案全部卷宗（含九十一年度執字
    第一四九號、九十年度偵字第三八五五號、九十年易字第七
    四二號、九十虎警刑字第二一八五八號共四宗）。
    理  由
壹、程序方面：
    按訴之追加，非經他造同意不得為之，但擴張或減縮應受判
    決事項之聲明者，不在此限，民事訴訟法第四百四十六條第
    一項、第二百五十五條第一項第三款定有明文。本件上訴人
    甲○○於原審原請求上訴人乙○○應給付上訴人三百一十九
    萬三千四百五十二元。嗣上訴人甲○○於本院擴張聲明請求
    上訴人乙○○再給付後續之治療醫藥費十五萬二千五百四十
    一元。揆諸首揭規定，上訴人甲○○所為係應受判決事項聲
    明之擴張，自毋須上訴人乙○○之同意，合先敘明。
貳、實體方面：
一、上訴人甲○○起訴主張：上訴人甲○○於九十年六月十日下
    午七時許，行經雲林縣褒忠鄉新湖村新湖二四之二號前交岔
    路口，遇其兄即上訴人乙○○，乙○○因不滿上訴人甲○○
    向其要求共同負擔其母之醫藥費，竟基於傷害之犯意，用手
    推倒坐在機車上之上訴人甲○○，使上訴人甲○○向後仰跌
    在地，而受有頸部及背部挫傷、背部紅腫之傷害，並導致腰
    椎椎間盤軟骨突出、腰椎神經壓迫、坐骨神經痛，無時嚴重
    疼痛，久治不癒，須長期服藥控制病痛，成為慢性病患，以
    致上訴人甲○○生活行動一切不便，除需家人協助，並因此
    喪失或減少勞動能力，且精神上受有巨大之衝擊，計支付醫
    療費用十九萬三千四百五十二元、喪失或減少勞動能力或增
    加生活上之需要一百萬元及精神慰撫金二百萬元，爰依民法
    第一百八十四條、第一百九十三條及第一百九十五條請求上
    訴人乙○○賠償三百一十九萬三千四百五十二元及其法定利
    息。（原審判命上訴人乙○○應給付上訴人甲○○二十一萬
    七千零八十元，及自九十二年六月十四日起，至清償日止，
    按年息百分之五計算之利息，並駁回上訴人甲○○其餘之訴
    。兩造就各自敗訴部分，均聲明不服。上訴人甲○○並於本
    院擴張請求金額為三百三十四萬五千九百一十三元即擴張請
    求後續醫療費用十五萬二千五百四十一元）
二、上訴人乙○○則以：上訴人乙○○固曾於九十年六月十日，
    因傷害上訴人甲○○而經原審法院判處拘役並准予易科罰金
    確定在案，惟當時上訴人甲○○所受之「傷害程度」為「挫
    傷」，其「傷害部位」為「頸部及背部」，與「腰椎椎間盤
    軟骨突出、坐骨神經痛」無因果關係存在，而腰椎椎間盤軟
    骨突出症固可能因「外傷」造成，惟亦可能因年老退化而生
    ，且上訴人甲○○原在八十九年九月十七日即曾因車禍受有
    頭部外傷致左側肢體癱瘓，亦可能因殘障姿勢不良等種種因
    素，誘發造成腰椎椎間盤軟骨突出症及坐骨神經痛等語，資
    為抗辯。
三、查上訴人乙○○於九十年六月十日下午七時許，行經雲林縣
    褒忠鄉新湖村新湖二四之二號前交岔路口，遇上訴人甲○○
    ，上訴人乙○○因不滿上訴人甲○○向其要求共同負擔其母
    之醫藥費，竟基於傷害之犯意，用手推倒坐在機車上之上訴
    人甲○○，使上訴人甲○○向後仰跌在地，而受有頸部及背
    部挫傷、背部紅腫之傷害，已據上訴人甲○○提出診斷證明
    書、醫療費用收據等件為證，且上訴人乙○○對其傷害上訴
    人甲○○並造成頸部及背部挫傷、背部紅腫之傷害等事實亦
    不爭執，是則上訴人甲○○此部分之主張堪認為真實。
四、上訴人甲○○另主張上訴人乙○○上開傷害行為，造成伊腰
    椎椎間盤軟骨突出、腰椎神經壓迫、坐骨神經痛等病痛，精
    神上甚為痛苦云云，上訴人乙○○對此則堅決否認，並以前
    述言詞抗辯。故本件爭執點在於：上訴人甲○○腰椎椎間盤
    軟骨突出、腰椎神經壓迫、坐骨神經痛等病痛，是否為上訴
    人乙○○前揭傷害行為所造成？經查：
　(一)本件上訴人甲○○遭上訴人乙○○傷害後，經送往雲林縣褒
  　忠鄉三仁醫院急救，後自行轉至臺北縣中和巿健宏中醫聯合
    診所診治，有該二家醫療院所出具之診斷證明書及病歷影本
    與回覆原審法院之上訴人甲○○病情說明在卷可稽；其中：
    三仁醫院出具之診斷證明書記載上訴人甲○○所受傷害為
    「頸部及背部挫傷、背部十五乘以八公分紅腫」；其回覆原
    審法院之上訴人甲○○病情說明，為「甲○○君於九十年六
    月十日晚上八點至本院急診就醫，主訴被他人所傷，引起後
    頸部及背部疼痛，理學檢查發現後頸部及背部有壓痛現象，
    背部並有一片紅腫處約十五乘以八公分左右；該員於九十年
    六月十日之前或之後在本院並無腰椎椎間盤軟骨突出、腰椎
    神經壓迫、坐骨神經痛之就醫紀錄；該員於九十年六月十日
    急診就醫之後，並未因如上病痛至本院就醫，所以診斷書所
    載之傷痛是否會導致腰椎椎間盤軟骨突出、腰椎神經壓迫、
    坐骨神經痛等病痛，其病情無從知悉，敬請就教診斷該病之
    神經專科醫師。」（原審卷第一八六頁）中和巿健宏中醫
    聯合診所回覆原審法院之上訴人甲○○病情說明稱：「病患
    甲○○於九十年六月十一日起至九十年十月二十一日止確是
    有至本診所就診，就診時該病患口訴車禍（後更正為「被打
    」）受傷導致之傷痛，經主治醫師之診斷，其就診期間治療
    內容皆為下背挫傷瘀腫、脖子轉動不適，轉身及俯仰不利，
    其左側尤甚。」（原審卷第一九○頁）查上開雲林縣褒忠鄉
    三仁醫院及臺北縣中和巿健宏中醫聯合診所出具之診斷證明
    書與回覆原審法院之上訴人甲○○病情說明，雖均未敘及上
    訴人甲○○有腰痛之情形；但在九十年六月十日之三仁醫院
    急診護理紀錄單確有記載上訴人甲○○陳述「被打導致腰椎
    疼痛厲害，無法活動」（原審卷第一○七頁）。且另據健宏
    中醫聯合診所病歷影本（證物外放）記載，上訴人甲○○自
    九十年三月十六日起即因下肢壓砸傷至該所治療，病患主訴
    為「左側腳掌、腳背腫痛瘀痛，疼痛拒按，行走時甚，因車
    壓傷口。」但至同年六月十一日之病歷記載即有不同，為「
    下背痛，瘀腫挫傷疼痛，腰酸痛，脖子轉動不適，轉身俯仰
    不利。」，直至同年十月二十一在該診所結束治療，病歷的
    記載亦大致為「下背痛、挫傷疼痛及腰痛」。且經醫師診療
    後多有對腰部施以治療，因此該部分記載上訴人甲○○的主
    訴應屬可信。即應認為上訴人乙○○對上訴人甲○○傷害後
    ，上訴人甲○○即生持續性腰痛之症狀。
  (二)又桃園市敏盛綜合醫院之診斷證明書亦有上訴人甲○○「背
    部挫傷、腰椎椎間盤軟骨突出、腰椎神經壓迫、坐骨神經痛
    」之記載，且該院主治醫師曾覺民於該院九十二年七月十六
    日九二敏醫字第一六四八號覆函之查詢病歷簽註意見表中表
    示：「病患於九十年十二月七日就診，主訴於六個月前因背
    部的創傷接受外面的治療，九十年十二月七日以後持續於本
    院就診、檢查及復健治療，九十年十二月十八日的磁振掃描
    檢查發現腰椎第五節與薦椎第一節之間的軟骨突出，與病患
    之病情相符，又依病史推斷，背痛在九十一年（後更正為九
    十年）六月份背部創傷即出現，而背部創傷或跌傷等是有可
    能造成腰椎椎間盤軟骨突出的，是故有相關。目前病患下背
    疼痛，動作困難，影響工作能力。病患左側肢體因過去有頭
    部傷害的病史，而極無力，機能失調，工作能力恢復的時間
    ，受此二種因素影響，較無法判定。」（原審卷第一一三頁
    ），足見上訴人甲○○之腰傷與上訴人乙○○之傷害非無相
    當因果關係。上訴人乙○○對上訴人甲○○為上開傷害行為
    後，上訴人甲○○即生持續性腰痛之症狀，已如前述，雖因
    三仁醫院及健宏中醫診所之醫療設備未能即時判斷上訴人甲
    ○○是否有「腰椎椎間盤軟骨突出」，而遲至於九十年十二
    月十八日於桃園敏盛醫院磁振掃描檢查始發現腰椎第五節與
    薦椎第一節之間的軟骨突出，觀上訴人甲○○於九十年六月
    十日晚上八點至三仁醫院急診就醫，經檢查發現後頸部及背
    部有壓痛現象後，即持續於健宏中醫診所治療腰痛，繼於九
    十年十二月十八日於桃園敏盛醫院磁振掃描檢查始發現腰椎
    第五節與薦椎第一節之間的軟骨突出等情，應認上訴人乙○
    ○之不法侵害行為，導致上訴人甲○○腰椎軟骨突出之傷害
    。且腰椎椎間盤軟骨突出症亦可能因「外傷」造成，有上訴
    人甲○○於本院提出之國立成功大學醫學院附設醫院外科部
    主治醫師李明陽所著「坐骨神經痛與腰椎間盤突出症」一文
    （本院卷一第六一頁至第六二頁）所示，外傷、發炎、腫瘤
    ；神經根壓迫及常彎腰負重者、醫護人員、長途駕駛之計程
    車或卡車司機、運動選手或身高較高者均有可能造成坐骨神
    經痛；另在病理上，椎間盤突出其成因則是因椎間盤長年退
    化後（成年人在四十歲開始退化），並在種種因素作用下才
    造成（例如經常搬動重物、姿勢不良、長期脊骨錯位或須長
    期伏案工作之辦公室人員）亦足佐證。是上訴人甲○○之主
    張，即非無據。
  (三)又本院囑託行政院國軍退除役官兵輔導委員會臺北榮民總醫
    院鑑定，該院以九十四年十月十二日北總骨字第○九四○○
    四三四八○號函覆稱：「查依臺北縣立三重醫院病歷記載，
    病患自民國八十年一月十日起至八十九年九月十七日止，共
    計有八次外傷紀錄（包括頭挫傷、背傷、手傷及多處挫傷等
    ），馬偕醫院病歷紀錄顯示，從八十七年七月二十八日至九
    十年五月二十二日，病患即有上肢麻木無力現象，左下肢亦
    有無力、步行不穩情形。由此顯示，病患經常受傷，於九十
    年六月十日前即有肢體障礙存在，因此無法判斷是否與九十
    年六月十日之受傷有關。另大多數之椎間盤突出與退化有關
    ，病患長期行動不良經常受傷，尤其易產生腰椎提早退化現
    象，依據敏盛醫院九十年十二月二十一日間診之磁振掃描報
    告為『輕微椎間盤炎』，故無法判斷此情形是否與九十年六
    月十日之外傷有關」等情。查上開復函係稱無法判斷，而非
    排除上訴人乙○○之傷害為與上訴人甲○○之腰椎軟受突出
    必無關聯，是尚難為有利於上訴人乙○○之認定。又上訴人
    甲○○另請求由臺灣大學附設醫院再為鑑定，惟依上開說明
    ，已足認定，是則本院認本件無再送請臺灣大學附設醫院再
    為鑑定之必要，附此敘明。
　(四)綜上所述，本件上訴人甲○○所患腰椎椎間盤軟骨突出、腰
  　椎神經壓迫、坐骨神經痛等病痛與上訴人乙○○之傷害行為
    間，應認定有相當因果關係，上訴人甲○○主張上訴人應對
    致生上訴人甲○○之頸部及背部挫傷、背部紅腫及腰傷（即
    腰椎椎間盤軟骨突出）之傷害負責，自屬有據。
  (五)按因故意或過失，不法侵害他人之權利者，負損害賠償責任
    。又不法侵害他人之身體、健康、名譽、自由、信用、隱私
    、貞操，或不法侵害其他人格法益而情節重大者，被害人雖
    非財產上之損害，亦得請求賠償相當之金額。民法第一百八
    十四條第一項前段、第一百九十五條第一項定有明文，上訴
    人甲○○請求上訴人乙○○給付損害賠償，自屬有據，而其
    所得請求之金額，茲析述如下：
  1.醫療費用：
    上訴人甲○○於原審主張支出醫療費用十九萬三千四百五十
    二元，於本院擴張部分為十五萬二千五百四十一元，業已提
    出上訴人所不爭之收據為證。經查：
  其中在雲林縣褒忠鄉三仁醫院支出七百元，除有一百元為診
    斷證明書之費用，不能認係因上訴人乙○○之傷害行為所支
    出之必要費用外，其餘六百元，及在中和市健宏中醫診所支
    出一萬六千六百三十元，其收據所載最後一筆一百五十元（
    九十一年一月七日），亦為診斷證明書費用（當日的診斷證
    明書附於起訴狀後），應予剔除外，其餘一萬六千四百八十
    元，均屬因傷所支出之必要費用，共計一萬七千零八十元，
    自應命上訴人乙○○賠償（原判決命上訴人乙○○應給付部
    分）。
  另於桃園市敏盛醫院所支出之醫療費用：
  (1)於原審提出之十七萬六千一百二十二元部分（含骨科部分四
    萬六千二百二十五元及復健科部分十二萬九千八百九十七元
    ），其中因甲○○具有重大傷病身分而優免費用既未實際支
    出，自應扣除，則扣除該優免費用後，上訴人甲○○於原審
    此部分之請求於十六萬一千二百六十二元，亦為有理由，應
    予准許；逾此範圍則無理由，應予駁回。（即上訴人甲○○
    於原審主張所支出醫療費用，本院認上訴人乙○○應予准許
    部分）
  (2)於本院擴張之十五萬二千五百四十一元部分（含骨科部分一
    萬零九百六十五元及復健科部分十四萬一千五百七十六元）
    ，其中優免費用既未實際支出，自亦應扣除，則扣除該優免
    費用後，於本院擴張部分中，於十四萬五千八百三十六元範
    圍內，為有理由，應予准許；逾此範圍則無理由，應予駁回
    。（即上訴人甲○○於本院擴張請求所支出醫療費用，本院
    認有理由部分）
  2.喪失或減少勞動能力或增加生活上之需要：
    上訴人甲○○主張上訴人乙○○之傷害行為，致其腰椎椎間
    盤軟骨突出，腰椎神經壓迫，及坐骨神經痛，久治不癒，生
    活行動不便，並因此喪失或減少勞動能力，請求賠償一百萬
    元。惟查上訴人甲○○於原審法院言詞辯論期日自陳，伊受
    上訴人乙○○傷害後，至今仍在桃園市北門國民小學擔任教
    師，未曾中斷過。（原審卷第一八七頁）又依財政部臺灣省
    中區國稅局雲林縣分局九十三年二月十七日中區國稅雲縣四
    字第○九三○○○四一二四號函覆上訴人甲○○自九十年一
    月一日起至九十一年十二月三十一日止之所得資料（原審卷
    第二九二頁至第二九五頁），除上市、上櫃公司的股利或股
    息外，並無其他勞動或執行業務所得，足見上訴人甲○○之
    工作或收入未因上訴人乙○○的傷害行為而受影響。是其請
    求喪失或減少勞動能力損失之賠償，即非有據，不應准許。
  3.精神上的損害賠償：
    按不法侵害他人之身體、健康、名譽、自由、信用、隱私、
    貞操，或不法侵害其他人格法益而情節重大者，被害人雖非
    財產上之損害，亦得請求賠償相當之金額。其名譽被侵害者
    ，並得請求回復名譽之適當處分。民法第一百九十五條第一
    項定有明文。又按非財產上損害之慰撫金數額，究竟若干為
    適當，應斟酌兩造身分、地位及經濟狀況，俾為審判之依據
    。（最高法院八十六年度臺上字第五一一號判決要旨參照）
    。查上訴人甲○○主張其因腰椎椎間盤軟骨突出，腰椎神經
    壓迫，及坐骨神經痛，久治不癒，生活行動不便，而感痛苦
    不堪，而請求二百萬元精神上之損害賠償云云。經查上訴人
    甲○○之職業為桃園市北門國小教師（原審卷第一九七頁）
    ，九十年度所得為二十八萬七千零一十二元、九十一年度所
    得為二十六萬四千四百六十三元（原審卷第二九二頁至第二
    九五頁）；上訴人乙○○係國中畢業，從事農耕（見刑事案
    件警訊筆錄），而本件兩造發生衝突的原因，據上訴人甲○
    ○稱是因爭執要不要共同負擔其母之醫療費用，一時發生齟
    齬等情。本院審酌上開兩造身分、地位、經濟情況及其他一
    切情狀，認為上訴人甲○○請求二百萬元，實嫌過高，應以
    十萬元為適當，逾此數額之請求，為無理由，應予駁回。
  4.綜上，本件上訴人甲○○所得請求之金額，分別為醫療費用
    三十二萬四千一百七十八元（含原審准許部分一萬七千零八
    十元、上訴人於原審起訴請求，本院認上訴人乙○○應再給
    付部分十六萬一千二百六十二元及上訴人甲○○於本院擴張
    請求，所應准許部分十四萬五千八百三十六元）及精神慰撫
    金十萬元，合計四十二萬四千一百七十八元。
五、再按給付無確定期限者，債務人於債權人得請求給付時，經
    其催告而未為給付，自受催告時起，負遲延責任。其經債權
    人起訴而送達訴狀，或依督促程序送達支付命令，或其他相
    類之行為者，與催告有同一之效力，民法第二百二十九條第
    二項定有明文。又遲延之債務，以支付金錢為標的者，債權
    人得請求依法定利率計算之遲延利息。但約定利率較高者，
    仍從其約定利率；應付利息之債務，其利率未經約定，亦無
    法律可據者，週年利率為百分之五，亦為同法第二百三十三
    條第一項及第二百零三條所明定。查上訴人甲○○請求上訴
    人乙○○賠償之金額，並未定有給付之期限，則上訴人甲○
    ○於原審起訴請求自起訴狀繕本送達上訴人乙○○翌日起（
    即九十二年六月十四日，見原審卷第七六頁）；於本院上訴
    聲明請求上訴及擴張部分均自追加聲明狀繕本送達上訴人乙
    ○○之翌日起（即九十四年五月十一日，見本院卷三第一三
    六頁），按週年利率百分之五計算之利息，均未逾上開規定
    之範圍，自無不合。
六、綜上所述，上訴人甲○○本於侵權行為之法律關係，請求上
    訴人乙○○給付三百三十四萬五千九百一十三元（含擴張部
    分十五萬二千五百四十一元）及自起訴狀繕本送達之翌日即
    九十二年六月十四日（原審起訴部分）或追加聲明狀繕本送
    達之翌日即九十四年五月十一日（上訴及擴張部分）起，均
    至清償日止，按週年利率百分之五計算之利息，於四十二萬
    四千一百七十八元（含原審准許部分二十一萬七千零八十元
    、上訴人甲○○於原審起訴請求，本院認上訴人乙○○應再
    給付部分六萬一千二百六十二元及於本院擴張，本院認應准
    許部分十四萬五千八百三十六元）及其中二十一萬七千零八
    十元（即原審上訴人甲○○勝訴部分）自九十二年六月十四
    日起算、其中二十萬七千零九十八元（即於原審請求，本院
    認上訴人乙○○應再給付部分六萬一千二百六十二元及上訴
    人甲○○於本院擴張所應准許部分十四萬五千八百三十六元
    ）自九十四年五月十一日起算，均至清償日止之法定遲延利
    息之範圍，為有理由，應予准許。逾此所為請求，為無理由
    ，應予駁回。原審就上開上訴應准許部分（即上訴人甲○○
    於原審請求，本院認被上訴人乙○○應再給付部分六萬一千
    二百六十二元及其利息部分），為上訴人甲○○敗訴之判決
    ，尚有未洽，上訴人甲○○上訴意旨求予廢棄改判，為有理
    由，爰由本院予以廢棄改判如主文第二項所示；至於上訴人
    甲○○之請求不應准許部分（即原審駁回上訴人甲○○二百
    九十一萬五千一百一十元及其利息部分），原判決為上訴人
    甲○○敗訴之判決，並駁回其假執行之聲請，經核於法並無
    不合，上訴人甲○○上訴意旨求予廢棄改判，為無理由，應
    駁回其上訴。又上訴人乙○○上訴部分，雖本院認定之精神
    慰撫金數額與原判決不同，惟未因此應廢棄原判決所命之上
    訴人乙○○應給付之金額，自應認上訴人乙○○上訴部分為
    無理由，應予駁回。
七、上訴人甲○○陳明願供擔保，聲請宣告假執行，惟按民事訴
    訟法第四百六十六條第一項所定上訴第三審之利益額數，業
    經司法院於九十一年一月二十九日以（九一）院台廳民一字
    第○三○七四號令提高為一百五十萬元，並於九十一年二月
    八日起實施。查本件命上訴人乙○○給付上訴人甲○○之總
    金額為四十二萬四千一百七十八元，合計未逾一百五十萬元
    ，上訴人甲○○雖陳明願供擔保，聲請宣告假執行，但上訴
    人乙○○對本判決不得提起第三審上訴，揆諸上開說明並無
    宣告假執行之必要，應予駁回，併此敘明。
八、本件判決之基礎已臻明確，兩造其餘攻擊防禦方法，核與判
    決結果無影響，即無再予審究、論述之必要，附此敘明。
九、據上論結，本件上訴人甲○○之上訴及擴張之訴為一部有理
    由，一部無理由，上訴人乙○○之上訴為無理由，依民事訴
    訟法第四百五十條、第四百四十九條第一項、第七十九條，
    判決如主文。
中　　華　　民　　國　　94　　年　　12　　月　　13　　日
                  民事第三庭  審判長法　官  陳光秀
　　　　　　　　　　　      　　　　法　官  曾平杉
　　　　　　　　　　　      　　　　法　官  徐宏志
上為正本係照原本作成。
甲○○如對本判決上訴，須於判決送達後20日內向本院提出上訴
狀，未表明上訴理由者，應於上訴後20日內，向本院提出理由書
（須附繕本）。
乙○○不得上訴。
中　　華　　民　　國　　94　　年　　12　　月　　20　　日
                                    書記官  吳銘添
                                               K
